臺灣新北地方法院刑事裁定
111年度撤緩字第279號
聲  請  人  臺灣新北地方檢察署檢察官
受  刑  人  辛國良




上列受刑人因違反毒品危害防制條例案件，經聲請人聲請撤銷緩
刑之宣告（111年度執聲字第1716號），本院裁定如下：
    主  文
辛國良之緩刑宣告撤銷。
    理  由
一、聲請意旨略稱：受刑人辛國良因犯毒品危害防制條例案件，
    經本院以108年度訴字第139號（臺灣新北地方檢察署107年
    度偵字第28143號）判處有期徒刑2年，緩刑5年，於民國108
    年8月20日確定在案。竟於緩刑期內即110年11月9日某時許
    ，自真實姓名年籍不詳之成年男子無償取得含第二級毒品甲
    基安非他命成分之咖啡包9包（下稱毒品咖啡包）而持有之
    ，嗣於110年11月10日為警查獲。受刑人另犯毒品危害防制
    條例罪，經臺灣士林地方法院於111年5月18日以111年度士
    簡字第125號判處得易科罰金之拘役30日，於111年6月27日
    確定。受刑人因有上揭之犯罪事由，足認其不知悔悟自新，
    原宣告之緩刑難收其預期效果，而有執行刑罰之必要，合於
    刑法第75條之1第1項第2款所定得撤銷緩刑宣告之原因，爰
    依刑事訴訟法第476條規定聲請撤銷等語。
二、按受緩刑之宣告，而於緩刑期內因故意犯他罪，而在緩刑期
    內受6月以下之有期徒刑、拘役或罰金之宣告確定者，足認
    原宣告之緩刑難收其預期效果，而有執行刑罰之必要者，得
    撤銷其宣告，刑法第75條之1第1項第2款定有明文。其立法
    意旨略以：修正前刑法關於緩刑前或緩刑期間故意犯他罪，
    而在緩刑期內受得易科罰金之有期徒刑之宣告者，列為「應
    」撤銷緩刑之事由，過於嚴苛，因而移列為「得」撤銷緩刑
    之事由，俾使法官依被告再犯情節，而裁量是否撤銷先前緩
    刑之宣告。亦即本條採用「裁量撤銷主義」，賦予法院撤銷
    與否之權限，特於第1項規定實質要件為「足認原宣告之緩
    刑難收其預期效果，而有執行刑罰之必要」，供作審認之標
    準，亦即於上揭「得」撤銷緩刑之情形，法官應依職權本於
    合目的性之裁量，妥適審酌被告所犯前後數罪間，關於法益
    侵害之性質、再犯之原因、違反法規範之情節是否重大、被
    告主觀犯意所顯現之惡性，及其反社會性等情，是否已使前
    案原為促使惡性輕微之被告或偶發犯、初犯改過自新而宣告
    之緩刑，已難收其預期之效果，而確有執行刑罰之必要，此
    與刑法第75條第1項所定2款要件有一具備，即毋庸再行審酌
    其他情狀，應逕予撤銷緩刑之情形不同，先予敘明。
三、經查：
(一)受刑人於107年8月23日因犯修正前毒品危害防制條例第4條
    第6項、第3項之販賣第三級毒品未遂罪，經本院以108年度
    訴字第139號判處有期徒刑2年，緩刑5年，緩刑期間付保護
    管束，並應向指定之政府機關、政府機構、行政法人、社區
    或其他符合公益目的之機構或團體，提供240小時之義務勞
    務，於108年8月20日確定在案（緩刑期間為108年8月20日至
    113年8月19日，下稱前案）；復受刑人於緩刑期內之110年1
    1月9日更犯毒品危害防制條例第11條第2項之持有第二級毒
    品罪，經臺灣士林地方法院於111年5月18日以111年度士簡
    字第125號判處拘役30日，如易科罰金，以新臺幣1千元折算
    1日，於111年6月27日確定（下稱後案）等情，有前、後案
    刑事簡易判決及臺灣高等法院被告前案紀錄表在卷可稽。是
    受刑人於犯前案之販賣第三級毒品未遂罪受刑事訴追，並經
    判處罪刑確定後之緩刑期內犯後案之持有第二級毒品罪，並
    在緩刑期內受拘役刑之宣告確定一節，可堪認定。惟依前開
    規定及說明，可知緩刑期內因故意犯他罪，而在緩刑期內受
    拘役刑之宣告確定者，原則上不得撤銷緩刑，僅於例外情形
    ，足認原宣告之緩刑難收其預期效果，而有執行刑罰之必要
    者為限，始得依前開規定撤銷其所受之緩刑宣告。
(二)依卷附前、後兩案之刑事判決及刑事簡易判決所認定之犯罪
    事實：受刑人於前案所為係於網路上發布販毒訊息招攬不特
    定人購買第三級毒品愷他命、與佯稱為購毒者之員警議定交
    易內容、至交易地點交付愷他命及收取販毒價金，受刑人於
    後案所為則是無償收受毒品咖啡包並持有等情可知，受刑人
    於前案所為係將毒品擴散予他人之犯行、於後案所為則是持
    有毒品，亦有增加對外流通及滋生其他犯罪之風險，前、後
    兩案之犯罪型態、手段均有相似性，所侵害之法益、對社會
    之危害程度，亦無明顯差別，兩者間顯有再犯原因之關連性
    ，亦可見受刑人未因前案之偵審及刑之宣告程序而知所警惕
    並遠離毒品，前案宣告緩刑之基礎已不存在。雖後案案發時
    間距離前案發生時已有2年4月之久，在後案發生前受刑人並
    未再犯相同類型之犯罪，且後案判決亦僅判處拘役30日確定
    ，刑度尚屬輕微，有上述臺灣高等法院被告前案紀錄表在卷
    可參。然考量政府為防止毒品氾濫，制訂有毒品危害防制條
    例之特別規定，非但對持有毒品行為施以刑罰，對具有擴散
    毒品風險之販賣行為更不惜科以重典，以資嚇阻，平日報章
    雜誌、電視媒體亦多方報導，呼籲國人不得販賣、持有毒品
    ，受刑人就此應有相當之認識，復就後案持有毒品咖啡包之
    原因，受刑人於本院訊問時供稱：前幾天有朋友送給我毒品
    咖啡包，我有一直拒絕，但他還將毒品咖啡包硬塞到我車子
    的後座，我忘記丟掉毒品咖啡包等語（見本院111年度撤緩
    字第279號卷第26頁），顯見受刑人未將持有毒品一事放在
    心上，竟然可以忘記車上有毒品咖啡包存在，僥倖心態甚為
    顯然，惡性非輕而不足取。是以，本院審酌上情後，認被告
    並未改過自新而有再犯之虞，原宣告之緩刑難收其預期效果
    ，並有執行刑罰之必要。是以，聲請人聲請撤銷受刑人前揭
    緩刑之宣告，核與刑法第75條之1第1項第2款規定相符，應
    予准許。
四、依刑事訴訟法第476條，刑法第75條之1第1項第2款，裁定如
    主文。　　　
中　　華　　民　　國　　111 　年　　9 　　月　　30　　日
                  刑事第三庭    法　官  施建榮
得抗告上列正本證明與原本無異。
如不服本裁定，應於裁定送達後五日內敘明抗告理由，向本院提
出抗告狀。
                                書記官  黃姿涵
中　　華　　民　　國　　111 　年　　10　　月　　4 　　日